---
title: "MLlab-5. Modelos gráficos probabilísticos"
author: "DataLab CSIC"
date: " "
output: word_document
---


# Introducción

En este lab realizamos varios ejercicios en relación con 
modelos gráficos probabilísticos.


# Un MGP básico

Este lab adapta uno de Victor Gallego y Roi Naveiro sobre
MGPs, empleando la librería gRain. Si no la tienes, pf instálala.
La tienes descrita en
<https://cran.r-project.org/web/packages/gRain/vignettes/gRain-intro.pdf>
  y en 
<https://cran.r-project.org/web/packages/gRain/gRain.pdf>
Instalamos Rgraphviz que requirene un prcoedimiento especial desde BiocManager.
Tenéis info en <https://www.rdocumentation.org/packages/Rgraphviz/versions/2.16.0> pero 
para instalarla usad BiocManager.
```{r, eval=FALSE}
if (!requireNamespace("BiocManager", quietly = TRUE))
    install.packages("BiocManager")

BiocManager:: install("gRain")
BiocManager::install("Rgraphviz")
BiocManager::install("RBGL")
library(gRain)
library(Rgraphviz)
```

Construiremos una red sencilla con tres variables para 
entender los cálculos a realizar (los podemos hacer a mano en paralelo).


Las tres variables son binarias. $F$ indica el estado del tanque de gasolina de un coche, y puede tomar valores "Lleno" o "Vacío". $B$ indica el estado de la batería del mismo coche:
toma valores "Cargada" o "Descargada". Por último, $G$ indica la lectura de un medidor eléctrico sobre el estado del tanque y toma valores "Lleno" o "Vacío". 
Tenemos que $P(G,B,F) = P(B)P(F)P(G | B,F)$. Por tanto, la red modeliza el
GAD  B --> G <-- F.

Las probabilidades a priori son $P(B=1) = P(F=1) = 0.9$.

Las condicionadas son:

\begin{eqnarray}
P(G=1 | B = 1, F = 1) &=& 0.8 \\
P(G=1 | B = 1, F = 0) &=& 0.2 \\
P(G=1 | B = 0, F = 1) &=& 0.2 \\
P(G=1 | B = 0, F = 0) &=& 0.1 \\
\end{eqnarray}


Construimos primero la red y la representamos gráficamente. La primera vez que vayamos 
usando los comandos hacemos help.
```{r, eval = FALSE}
bat.levels = c("Cargada", "Descargada")
tank.levels = c("Lleno", "Vacío")
tank.leveindicador.levels = c("Lleno", "Vacío")
cond.prob.tbl <- matrix( c(0.8, 0.2, 0.2, 0.1, 0.2, 0.8, 0.8, 0.9),
nrow=2, ncol=4, byrow=TRUE )
cond.prob.tbl

help(cptable)
B = cptable(~B,             values = c(0.9, 0.1), levels = bat.levels)
B
F = cptable(~F,             values = c(0.9, 0.1), levels = tank.levels)
F
G.BF = cptable( ~ G | B:F, values=cond.prob.tbl, levels = indicador.levels )
G.BF
help(compile)
plist <- compileCPT(list(B,F,G.BF))
plist
help(grain)
g <-grain(plist)
g
summary(g)
iplot(g)
```

Obtenemos las marginales en cada nodo (antes de que haya observaciones).
Después buscamos la conjunta de F y B (¿Son independientes?).

```{r, eval=FALSE}
help(querygrain)
querygrain(g, nodes=c("B", "F", "G"))
querygrain(g,nodes=c("F","B"), type="joint")
```

Ahora hacemos algunas queries al modelo con observaciones.
Supón que observamos que el indicador está en estado vacío.
¿Cómo cambia la probabilidad de que el tanque esté realmente vacío?
Fijamos evidencia y actualizamos.

```{r, eval=FALSE}
help(setEvidence)
g <- setEvidence(g, evidence=list(G="Vacío"))
summary(g)
querygrain(g, nodes=c("B", "F"))
```
La probabilidad de que esté vacío aumenta. Seguidamente,
retractamos esta evidencia. 
Supón después que sabemos que la batería esta descargada
y el tanque está vacío. Y propagamos esa evidencia.

```{r, eval= FALSE}
help(retractEvidence)
g = retractEvidence(g)
g <- setEvidence(g, evidence=list(B="Descargada", G="Vacío"))
summary(g)
querygrain(g, nodes=c("F"))
```

La probabilidad se reduce. Al observar que la batería está descargada, explica en parte que el indicador esté en el estado vacío, y por tanto nuestra confianza en que el tanque esté realmente vacío disminuye. B y F ahora son dependientes como resultado de haber observado G.

# El ejemplo de Asia

Aquí hacemos el ejemplo de Asia. El lab adapta del art de Hojsgaard sobre gRain
que tenéis en el campus virtual. 

Primero cargamos las librerías (ya lo hicimos antes. En su caso 
no lo hagas)
```{r, eval= FALSE}
library(gRain)
library(Rgraphviz)
```

Definimos primero la red, como en clase. Observa los objetos yn y,
por ejemplo, t.a. También el e.lt que es ortable. Básicamente son los nodos de
la red (entradas, y tablas de probabilidad, observa como estan definidas)
```{r, eval= FALSE}
yn   <- c("yes","no")
yn
a    <- cptable(~asia, values=c(1,99), levels=yn)
t.a  <- cptable(~tub + asia, values=c(5,95,1,99), levels=yn)
t.a
s    <- cptable(~smoke, values=c(5,5), levels=yn)
l.s  <- cptable(~lung + smoke, values=c(1,9,1,99), levels=yn)
l.s
b.s  <- cptable(~bronc + smoke, values=c(6,4,3,7), levels=yn)
x.e  <- cptable(~xray + either, values=c(98,2,5,95), levels=yn)
d.be <- cptable(~dysp + bronc + either, values=c(9,1,7,3,8,2,1,9), 
                levels=yn)
help(ortable)
e.lt <- ortable(~either + lung + tub, levels=yn)
e.lt
```

Compilamos la estructura en una representación intermedia en forma de lista de CPTs
(conditional probbaility tables). Luego creamos la red a partir de la lista de CPTs.
$rip contiene el objeto con la running interesection property del grafo (el grafo
moralizado, triangulado) y vemos cómo sacar la info de ese grafo (cliques, separadores, padres) y ponerlo ordenadito (estas manipulaciones os pueden servir para otras
cosas). 
```{r, eval= FALSE}
(plist <- 
  compileCPT(list(a, t.a, s, l.s, b.s, e.lt, x.e, d.be)))
plist$tub
plist$lung
gin1 <- grain(plist)
summary(gin1)
gin1$rip
s1<-unlist(lapply(gin1$rip$cliques, toString))
s1
s2<-unlist(lapply(gin1$rip$separators, toString))
s2
s3<-unlist(lapply(c("",gin1$rip$parents[-1]), toString))
s3
s0<-as.character(seq_along(s1))
ddd<-data.frame(clique.no=s0, clique=s1, separator=s2, parent=s3)
```
 Ponemos también cómo exportar la tabla a LaTeX (también se puede 
a html), muy útil para publicar en informes o web.
```{r, eval= FALSE}
help(xtable)
library(xtable)
ttt<-xtable(ddd, label="tab:LSRIP", 
caption="RIP ordering of the cliques of the triangulated moral graph
for the chest clinique example. For example, clique number 4 has
clique number 3 as its parent.") 
print(ttt, caption.placement="bottom",include.rownames=F)
```
Mostramos cómo propagar la red para calcular la representacion 
probabilística última a partir de las marginales en los cliques.
```{r, eval= FALSE}
gin1p <- propagate(gin1)
summary(gin1p)
```
Mostramos ahora algunas queries en forma de marginales
y de conjuntas
```{r, eval= FALSE}
querygrain(gin1, nodes=c("lung","bronc"), type="marginal")
querygrain(gin1, nodes=c("lung","bronc"), type="joint")
```
Se pueden incorporar hechos relevantes y, en consecuencia, 
hacer queries a la red. Se puede ver la probabilidad
del hecho relevante encontrado. El hecho aquí considerado es que 
ha estado en Asia y tiene la dispnea.
```{r, eval= FALSE}
gin1.find <- 
  setFinding(gin1, nodes=c("asia","dysp"), states=c("yes","yes"))
querygrain(gin1.find, nodes=c("lung","bronc"))
getFinding(gin1.find)
pFinding(gin1.find)
```
Podemos guardar lo anterior de varias formas, una de ellas es 
```{r, eval= FALSE}
querygrain(gin1.find, nodes=c("lung","bronc"), type="marginal", 
           result="data.frame")
```
Puede hacerse en varios pasos (primero observo uno, pero no propago;
luego observo otro, pero no propago; luego propago). OJO: NO LO HACEMOS,
SIMPLEMENTE PARA MOSTRAR LA VERSATILIDAD.
```{r, eval= FALSE}
gin1.find <- setFinding(gin1, nodes="asia", states="yes",
                         propagate=FALSE)
gin1.find <- setFinding(gin1.find, nodes="dysp", states="yes",
                         propagate=FALSE)
gin1.find <- propagate(gin1.find)
```
Podemos retractar la evidencia y la guardamos en otra red, por la razon 
que sea.
```{r, eval= FALSE}
gin13 <- retractFinding(gin1.find, nodes="asia")
getFinding(gin13)
querygrain(gin13, nodes=c("lung","bronc"))
pFinding(gin13)
```

## Construcción de red a partir de estructura y datos 

Seguimos con el lab de Hojgaard. Ahora se construye una red a partir de la estructura y os datos, i.e., se infieren las tablas de probabilidades condicionadas.
Primero describimos la estructura de la red y la dibujamos.
Esencialmente la enfermedad CAD (coronory artery disease) se cree que puede 
deber a si se es fumador, a factores hereditarios o a hipercolesterolemia.
Hay tres manifestaciones de la enfermedad, angina de pecho, otros fallos del corazón y 
una lectura del ECG.
```{r, eval= FALSE}
cad.dag <- dag(~CAD:Smoker:Inherit:Hyperchol+AngPec:CAD +
               Heartfail:CAD + QWave:CAD)
plot(cad.dag)
```
Cargamos los datos cad1 que vienen en la librería.
```{r, eval= FALSE}
data(cad1)
fix(cad1)
head(cad1)
dim(cad1)
summary(cad1)
```
Construimos ahora las tablas.
```{r, eval= FALSE}
help(extractCPT)
cad.cpt <- extractCPT(cad1, cad.dag, smooth=0.1)
cad.cpt
```
Y ya tenemos la info para propagar evidencia y demás. Como ejemplo compilamos
```{r, eval= FALSE}
cad.gin <- grain(compileCPT(cad.cpt))
cad.gin
```
También podemos hacerlo en una sola función
```{r, eval= FALSE}
grain(cad.dag, data=cad1, smooth=0.1)
```

## Conclusiones

El paquete grain tiene muchas otras posibilidades. Las tenéis bien descritas en  <https://people.math.aau.dk/~sorenh/misc/2014-useR-GMBN/bayesnet-notes.pdf>.

El paquete bnlearn os ayuda a construir la red a partir de datos.
Tenéis muy buena intro en <http://www.di.fc.ul.pt/~jpn/r/bayesnets/bayesnets.html> 
y una descripción completa en <https://www.bnlearn.com/>